【裁判字號】    99,監宣,163
【裁判日期】    991029
【裁判案由】    監護宣告
【裁判全文】
臺灣臺南地方法院民事裁定             99年度監宣字第163號
聲  請  人  乙○○
上列聲請人聲請監護宣告事件，本院裁定如下：
    主    文
宣告甲○○（女，民國○○○年○月○○○日生，身分證統一編
號：Ｚ000000000號，住臺南市○區○○○路三段三七
九號十三樓之一）為受監護宣告之人。
選定聲請人乙○○（男，民國○○○年○月○日生，身分證統一
編號：Ｚ000000000號，住臺南市○區○○○路一四四
巷一號）為受監護宣告之人之監護人。
指定丙○○（女，民國○○○年○月○○○日生，身分證統一編
號：Ｚ000000000號，住臺南市○區○○○路一三六巷
一號）為會同開具財產清冊之人。
聲請費用新臺幣壹萬壹仟元由受監護宣告之人甲○○負擔。
    理    由
一、按對於因精神障礙或其他心智缺陷，致不能為意思表示或受
    意思表示，或不能辨識其意思表示之效果者，法院得因本人
    、配偶、四親等內之親屬、最近一年有同居事實之其他親屬
    、檢察官、主管機關或社會福利機構之聲請，為監護之宣告
    ，民法第14條第1項定有明文。次按受監護宣告之人應置監
    護人。法院為監護之宣告時，應依職權就配偶、四親等內之
    親屬、最近一年有同居事實之其他親屬、主管機關、社會福
    利機構或其他適當之人選定一人或數人為監護人，並同時指
    定會同開具財產清冊之人，民法第1110條、第1111條第1項
    亦定有明文。
二、本件聲請意旨略以：聲請人為甲○○（女，民國○○年○月○○
    日生，身分證統一編號：Ｚ000000000號，住臺南市○區○○○路三段379號13樓之1）之兄。因甲○○在99年5月15日發
    生休克，致不能為意思表示或受意思表示，或不能辨識其意
    思表示之效果，為此聲請對其為監護宣告。又聲請人乙○○
    （男，39年9月3日生，身分證統一編號：Ｚ000000000號，住
    臺南市○區○○○路144巷1號）一直負責照顧甲○○，請求
    選任聲請人擔任其監護人。再者，丙○○（女，66年10月23
    日生，身分證統一編號：Ｚ000000000號，住臺南市○區○○○路136巷1號）為甲○○之姪女（丙○○係聲請人已過世之
    兄梁明揚之女），請求指定丙○○擔任會同開具財產清冊之
    人等語。
三、經查，聲請人係甲○○之兄，業據聲請人提出戶籍謄本2份
    在卷可憑，揆諸上開規定，聲請人為宣告甲○○為監護宣告
    之人之聲請人資格，自無欠缺。經查，聲請人主張上情，業
    據其提出臺南市立醫院診斷證明書1份為憑。本院審驗甲○○之精神狀況，並依職權函請行政院國軍退除役官兵輔導委
    員會永康榮民醫院指派該院精神科譚宏斌醫師協助鑑定甲○○之精神狀態，鑑定人譚宏斌醫師參與甲○○之精神狀態鑑
    定，認為：「一般醫學檢查，個案意識呈木訥狀態，對問話
    無法回答，必須靠他人協助，鼻胃管幫忙進食，靠氣管內管
    幫忙呼吸，四肢變形無力，無法自我行動，大小便及個人衛
    生須他人完全協助。精神檢查方面：個案之注意力、判斷能
    力、對人、時、地之定向感、記憶力、計算能力及抽象思考
    能力均有明顯缺失。」鑑定結果說明：「這是一個腦病變後
    遺症的個案，個案現在意識仍不清，個案自我照顧能力呈明
    顯不足。」鑑定判定：「基於受鑑定人有精神上之障礙（其
    他心智缺陷-植物人）其程度重大，基於上開原因，不能管
    理處分自己的財產，基於上開原因，回復之可能性低，精神
    障礙（其他心智缺陷）之程度，可為監護宣告，不能為意思
    表示或受意思表示。」有鑑定書在卷可稽，故聲請人聲請對
    甲○○為監護宣告為有理由，應予准許。
四、次查，聲請人乙○○（男，39年9月3日生，身分證統一編號
    ：Ｚ000000000號，住臺南市○區○○○路144巷1號）為受監
    護宣告之人甲○○之兄，有戶籍謄本1份附卷可參，並經受
    監護宣告之人之親屬團體會議推定為受監護宣告之人甲○○
    之監護人，有聲請人所提出之親屬團體會議推定監護人說明
    書、親屬系統表、親屬會議紀錄、親屬之戶籍謄本在卷可稽
    ，又參酌受監護宣告之人甲○○平日由聲請人負責照顧，業
    經聲請人陳明在卷，認由聲請人乙○○擔任監護人，最能符
    合受監護宣告之人之最佳利益，爰選定聲請人乙○○為監護
    人；另丙○○（女，66年10月23日生，身分證統一編號：Ｚ0
    00000000號，住臺南市○區○○○路136巷1號）為受監護宣
    告之人甲○○之姪女（丙○○係聲請人已過世之兄梁明揚之
    女），有其戶籍謄本1份在卷可稽，並經受監護宣告之人之
    親屬團體會議推定為會同開具財產清冊之人，有聲請人所提
    出之親屬團體會議推定監護人說明書、親屬系統表、親屬會
    議紀錄、親屬之戶籍謄本在卷可稽，爰指定丙○○為會同開
    具財產清冊之人。
五、依民事訴訟法第608條第1項、第95條、第87條第1項，裁定
    如主文。
中    華    民    國    99    年    10    月    29    日
                   家事法庭   法  官  鄭  彩  鳳
正本係照原本作成。
如不服本裁定關於選定監護人及指定會同開具財產清冊之人等部
分，應於送達後十日內向本院提出抗告狀，並繳納抗告費新臺幣
1,000元；其餘關於宣告監護之部分，不得抗告。
中    華    民    國    99    年    10    月    29    日
                              書記官  陳  世  明

司法院資訊處製作；財團法人民間司法改革基金會備份。
